【裁判字號】    89,上易,4812
【裁判日期】    900302
【裁判案由】    妨害自由等
【裁判全文】
臺灣高等法院刑事判決                          八十九年度上易字第四八一二號
    上  訴  人
    即  被  告  甲○○
右上訴人因妨害自由等案件，不服臺灣基隆地方法院八十九年度易字第六一七號，中
華民國八十九年十一月十六日第一審判決（起訴案號：臺灣基隆地方法院檢察署八十
九年度偵字第二九五六號）提起上訴，本院判決如左：
    主  文
原判決撤銷。
甲○○以加害生命之事，恐嚇他人致生危害於安全，處拘役貳拾伍日，如易科罰金以
參佰元折算壹日。又連續公然侮辱人，處拘役貳拾日，如易科罰金以參佰元折算壹日
。應執行拘役肆拾日，如易科罰金以參佰元折算壹日。
    事  實
一、甲○○與乙○○、丙○○夫妻為同里鄰居，因是否砍伐公園榕樹事意見不合，雙
    方交惡，乃甲○○竟基於概括犯之，先於民國（下同）八十九年六月十二日上午
    十時許，在基隆市○○街祥豐市場公然以：「賣屄的女人」等穢語辱罵乙○○。
    再於同年月十七日上午八時五十五分許，甲○○騎乘機車行經基隆市○○街十三
    巷八號時，見乙○○在該處買魚，又以同上穢語辱罵乙○○；其後更另行起意，
    以機車作勢欲衝撞乙○○，並恫稱「妳小心一點」、「總有一天撞死妳」等語，
    而以加害生命之事恐嚇乙○○，致生危害於其安全。
二、案經乙○○及其配偶丙○○訴請臺灣基隆地方法院檢察署檢察官偵查起訴。
    理  由
一、訊據被告甲○○矢口否認有前揭恐嚇及公然侮辱之犯行，辯稱：八十九年六月十
    二日，係因告訴人要求區公所鋸掉該里之四棵榕樹，里長問里民之意思，伊表示
    反對，乙○○即過來說關伊何事，並打伊一巴掌，嗣丙○○亦加入毆打被告，當
    時里長及鄰長均在，伊並未辱罵乙○○；至於八十九年六月十七日伊發高燒在家
    ，根本未外出遇見乙○○，不可能恐嚇及侮辱乙○○云云。惟查，被告前述公然
    侮辱及恐嚇之事實，業據告訴人乙○○及其配偶丙○○指述甚詳。另據證人郭阿
    好在檢察偵查中證稱：有的，被告騎機車過來，楊女蹲在旁邊買魚，被告騎機車
    過來，停在楊女旁邊，用說的，想把她撞死，並要她小心云云（見偵查卷第十三
    頁）。在原審又到庭證稱：我當時我去買菜，我看到被告騎車，要撞告訴人乙○○，差一點撞到；而且罵髒話，而且有說小心一點，有一天會撞死你；確實是被
    告沒有錯等語（見原審卷第三十九頁）。證人葉永堯於檢察官偵查中證稱：我八
    十九年六月十二日，看到甲○○手指楊女言她是「賣B 」的女人，孔咬楊女之手
    指；八十九年六月十七日我看到孔騎重型機車，我不認識他們雙方，看到甲○○
    罵楊女，言「操你媽B 」，給我小心點，且看到甲○○騎車過去，到楊女前面緊
    急煞車，我等甲○○走了之後，我就上前將家中電話留給楊女，言若需要作證我
    可以出庭云云（見偵查卷第十七頁）。在原審仍到庭供稱：我看到被告抓告訴人
    的臉；我看到被告對著告訴人罵操你媽的B ；然後我回來時，碰到告訴人，他們
    叫我去幫他們作證等語（見原審卷第二十九頁）。另證人毛鴻育亦在原審證稱：
    我那天我坐錯車，我要去找我姊姊。我走路經過豐稔街，我看到一個老人即被告
    騎機車忽然煞車，對楊說操你媽的B ，你給我小心一點，總有一天會撞死你，然
    後被告就往市區去了；我就過去對告訴人說被告有恐嚇你，已經犯了恐嚇罪，我
    有把電話留給他；當天被告穿短褲，在場還有很多人，有攤販和賣零食的在云云
    （見原審卷第二七頁）。則告訴人乙○○及其配偶丙○○之前揭指述，應非出於
    虛構，尚可採信。復查，雖證人張永順另證稱：八十九年六月十二日在履勘丙○○要求鋸除之榕樹現場，係被告遭丙○○夫婦毆打，被告未還手等語。然查告訴
    人所指述被告公然侮辱之現場，係被告與告訴人等在履勘榕樹現場發生爭執後，
    走到祥豐市場時辱罵乙○○，該處核與證人張永順所稱履勘榕樹之現場，事實上
    相去甚遠，則僅依張永順之證詞供述，尚不足以證明被告並無在該市場出言侮辱
    乙○○之事實。再查，被告雖提又出其配偶林秀足因其於八十九年六月十六日發
    高燒而於八十九年六月十七日請假之請假單為證。惟觀諸該請假單中所書「甲○○」，與偵訊筆錄簽名「甲○○」，其運筆、字跡均為相同，顯見該請假單係被
    告所親自書立；再由該請假單所書極為工整，更可得見被告於當時精神狀況正常
    ，自無不能外出之情事。又，證人余美枝雖另於檢察官偵查中供證：六月十七日
    渠到被告家，在八點以前被告還未出門云云（見偵查卷第十七頁）。然本案被告
    甲○○騎乘機車行經基隆市○○街十三巷八號辱罵乙○○之時間，係當（六月十
    七）日上午八時五十五分許；則於早上八時以後至八時五十五分間，被告仍可能
    有充足之時間由其住處騎乘機車至本案發生地豐稔街十三巷八號；因之，證人余
    美枝之證言，尚不足為被告有利之認定。況且，告訴人乙○○確實有於本案發生
    後，時隔甫十五分鐘即至基隆市警察局第二分局安瀾橋派出所報案，指述渠六月
    十七日上午八時五十五分許遭甲○○辱罵，亦有基隆市警察局受理各類案件紀錄
    表附在本院卷可稽；由此自可得證該告訴人之指述並非出於誣陷編篹。被告所辯
    各節，應係臨訟卸責之詞，委無可採。其犯罪之事證明確，犯行堪以認定，應予
    依法論科。
二、核被告在公眾得共見共聞之場所，以穢語侮辱他人，係犯刑法第三百零九條第一
    項之公然侮辱罪；被告以加害生命之事恐嚇他人之行為，則係犯同法第三百零五
    條之恐嚇罪。被告先後二次公然侮辱犯行，其時間緊接，所犯又為構成要件相同
    之罪，顯細基於概括之犯意為之，應依連續犯之規定論以一罪，並加重其刑。而
    其所犯前述公然侮辱及恐嚇二罪間，因犯意各別，罪名互異，應予分論併罰。又
    查，被告行為後刑法第四十一條已於八十九年一月十日經公布修正為第四十一條
    第一項，其規定為：「犯最重本刑為五年以下有期徒刑以下之刑之罪，而受六月
    以下有期徒刑或拘役之宣告，因身體、教育、職業或家庭之關係，執行顯有困難
    者，得以一元以上三元以下折算一日，易科罰金。但確因不執行所宣告之刑，難
    收矯正之效，或難以維持法秩序者不在此限」。新舊法比較結果，修正後之現行
    刑法第四十一條第一項後段附加規定「但確因不執行所宣告之刑，難收矯正之效
    ，或難以維持法秩序者不在此限」部分，對被告較為不利，依刑法第二條第一項
    但書之規定，自應適用修正前刑法第四十一條之規定以諭知易科罰金，併此敘明
    。
三、原審據以論罪科刑，固非無見。惟：(一)被告五年內未曾受有期徒刑以上刑之宣告
    或執行，原判決主文記載被告係累犯，自有違誤。(二)被告行為後刑法第四十一條
    已於八十九年一月十日經公布修正為第四十一條第一項，原審未及為新舊法之比
    較，尚有未當。被告之上訴意旨否認犯罪，雖無理由；然原判決既有前述之可議
    ，仍屬無可維持，應由本院予以撤銷改判。爰審酌被告僅因鄰居爭端一時氣憤而
    觸法，情節尚非嚴重，然犯後仍飾詞卸責未見悔意等其他一切情狀，就所犯罪名
    各量處如主文所示之刑，並諭知易科罰金之折算標準後；並定其應執行之刑及拘
    役易科罰金之折算標準。
據上論斷，應依刑事訴訟法第三百六十九條第一項前段、第三百六十四條、第二百九
十九條第一項前段，刑法第二條第一項但書、第五十六條、第三百零五條、第三百零
九條第一項、第五十一條第六款，修正前刑法第四十一條，罰金罰鍰提高標準條例第
一條前段、第二條，判決如主文。
本案經檢察官洪威華到庭執行職務。
中      華      民      國    九十      年      三      月      二      日
                              臺灣高等法院刑事第十二庭
                                  審判長法  官   劉  景  星
                                        法  官   陳  志  洋
                                        法  官   陳  博  志
右正本證明與原本無異。
不得上訴。
                                        書記官   陳  嘉  文
中    華    民    國     九十     年       三       月        七        日
附錄本判決論罪科刑法條：
刑法第三百零五條：
以加害生命、身體、自由、名譽、財產之事恐嚇他人，致生危害於安全者，處二年以
下有期徒刑、拘役或三百元以下罰金。
第三百零九條第一項：
公然侮辱人者，處拘役或三百元以下罰金。


司法院資訊處製作；財團法人民間司法改革基金會備份。
